【裁判字號】    99,家聲,169
【裁判日期】    990909
【裁判案由】    聲請許可處分受監護人財產
【裁判全文】
臺灣彰化地方法院民事裁定  99年度家聲字第169號
聲  請  人  乙○○○
相  對  人  甲○○
上列當事人間聲請許可處分受監護人財產事件，本院裁定如下：
    主  文
准聲請人處分相對人所有坐落彰化市○○段574、575地號土地貳
筆權利範圍全部，以及彰化市○○段385建號建物權利範圍全部
。
聲請程序費用由相對人負擔。
    理  由
一、聲請意旨略以：相對人前經本院以88年度禁字第45號為禁治
    產宣告（依當時規定聲請人乙○○○為法定監護人），前並
    指定陳明媚為會同開具財產清冊之人，聲請人已按規定向本
    院陳報相對人財產清冊，因相對人所有坐落彰化市○○段57
    4、575地號土地權利範圍全部，以及坐落其上彰化市○○段
    385建號建物權利範圍全部，曾向金融機構抵押貸款，尚未
    清償債務，且相對人每月在安養中心需安養中心費用新台幣
    3萬元，今為繼續照顧相對人，爰聲請准聲請人處分相對人
    所有前揭不動產等語。
二、按民法總則中華民國97年5月2日修正之條文施行前，已為禁
    治產宣告者，視為已為監護宣告；繫屬於法院之禁治產事件
    ，其聲請禁治產宣告者，視為聲請監護宣告；聲請撤銷禁治
    產宣告者，視為聲請撤銷監護宣告；並均於修正施行後，適
    用修正後之規定。中華民國97年5月2日修正之民法總則第14
    條至第15條之2之規定，自公布後一年六個月施行，民法總
    則施行法第4條第2項、第4條之2分別定有明文。次按中華民
    國97年5月2日修正之民法親屬編第四章條文施行前所設置之
    監護人，於修正施行後，適用修正後之規定；中華民國97年
    5 月2日修正民法親屬編第四章之規定，自公布後一年六個
    月施行，民法親屬編施行法第14條之2、第14條之3亦分別定
    有明文。本件相對人甲○○係於民國88年8月31日經本院為
    禁治產之宣告，業經調閱本院88年度禁字第45號禁治產宣告
    卷查明無誤，並有該案裁定一份附卷可稽，係在民法第14條
    及親屬編第四章條文修正並於98年11月23日施行前，依前開
    說明自應適用修正後有關監護條文之規定。
三、另按監護人對於受監護人之財產，非為受監護人之利益，不
    得使用、代為或同意處分。監護人為下列行為，非經法院許
    可，不生效力：一、代理受監護人購置或處分不動產。二、
    代理受監護人，就供其居住之建築物或其基地出租、供他人
    使用或終止租賃。監護人不得以受監護人之財產為投資。但
    購買公債、國庫券、中央銀行儲蓄券、金融債券、可轉讓定
    期存單、金融機構承兌匯票或保證商業本票，不在此限，民
    法第1101條定有明文。
四、經查，相對人為聲請人之夫，前經本院以88年度禁字第45號
    為禁治產宣告，有該禁治產宣告之民事裁定附卷可憑；又聲
    請人主張相對人所有坐落彰化市○○段574、575地號土地，
    及坐落其上彰化市○○段385建號建物權利範圍全部，曾向
    金融機構抵押貸款，亦提出土地登記第一類謄本、建物登記
    第一類謄本，亦堪信為真實。且相對人於民國88年間受禁治
    產宣告，迄今已十餘年，諒亦需相當之照護費用，是聲請人
    所陳相對人每月在安養中心需安養中心費用新台幣3萬元等
    情，亦可採取。聲請人表示為繼續照顧相對人而處分上揭不
    動產，核其處分方式，係為使相對人清償債務，並持續支付
    相對人每月之安養費用，並無不利於相對人，尚符受相對人
    之利益。是本件聲請為有理由，應予准許。
四、爰依非訟事件法第160條第2項，裁定如主文。
中    華    民    國    99    年    9     月    9     日
                        家事庭    法  官  吳俊螢
以上正本係照原本作成。
如對本裁定抗告，須於裁定送達後10日內向本院提出抗告狀。
中    華    民    國    99    年    9     月    9     日
                                  書記官  陳秀娟

司法院資訊處製作；財團法人民間司法改革基金會備份。
